【裁判字號】    99,交聲,429
【裁判日期】    990621
【裁判案由】    違反道路交通管理處罰條例聲明異議
【裁判全文】
臺灣桃園地方法院交通事件裁定        99年度交聲字第429 號
原處分機關  交通部公路總局臺北區監理所板橋監理站
異  議  人
即受處分人  甲○○
上列異議人即受處分人因違反道路交通管理處罰條例事件，對於
原處分機關於民國99年3 月4 日以板監裁字第裁41-C00000000號
違反道路交通管理事件裁決書所為之處分，聲明異議，本院裁定
如下：
    主  文
原處分撤銷。
甲○○汽車駕駛人，駕駛汽車經測試檢定酒精濃度超過規定標準
，吊扣駕駛執照拾貳個月，並應參加道路交通安全講習。
    理  由
一、原處分意旨略以：本件異議人即受處分人甲○○（下稱異議
    人）於民國98年8 月25日21時6 分許，騎乘車牌號碼QB6-82
    7 號輕型機車行經板橋市○○路華江橋下，經臺北縣政府警
    察局海山分局攔停舉發，經實施酒測，酒測值達0.59mg/L，
    遂以異議人酒精濃度超過規定標準，依違反道路交通管理處
    罰條例第35條第1 項第1 款之規定，當場掣發第C00000000
    號違反道路交通管理事件通知單。嗣經原處分機關於99年3
    月4 日以板監裁字第裁41-C00000000號裁決書，裁處罰鍰新
    臺幣（下同）45,000元，吊扣駕駛執照12個月，並施以道安
    講習等語。
二、聲明異議意旨略以：無錢繳納，可否申請勞動云云。
三、按汽車駕駛人有飲用酒類或其他類似物後其吐氣所含酒精濃
    度超過每公升0.25毫克或血液中酒精濃度超過百分之0.05以
    上之情形者，不得駕車。又汽車駕駛人，駕駛汽車經測試檢
    定有酒精濃度超過規定標準之情形者，處15,000元以上60,0
    00元以下罰鍰，並當場移置保管該汽車及吊扣其駕駛執照1
    年。又汽車駕駛人，有第35條第1 項規定之情形者，應接受
    道路交通安全講習。道路交通安全規則第114 條第2 款、道
    路交通管理處罰條例第35條第1 項第1 款、第24條第1 項第
    2 款分別定有明文。
四、經查：
  (一)本件異議人飲用酒類後，於上揭時地酒後騎乘機車，經警當
    場攔檢測試其呼氣所含酒精濃度達每公升0.59毫克，已逾規
    定不得駕駛車輛之濃度標準，乃依法掣單舉發違規，而異議
    人同一酒後駕車之行為，因同時另犯刑法第185 條之3 之服
    用酒類不能安全駕駛動力交通工具而駕駛罪，業經臺灣板橋
    地方法院檢察署檢察官於98年9 月4 日以98年度速偵字第48
    57號緩起訴處分，命異議人應書立悔過書，並於緩起訴處分
    確定，收受執行緩起訴處分命令通知書後3 個月內，向國庫
    繳納40,000元，緩起訴期間為1 年，該署檢察官依職權送請
    再議，亦經臺灣高等法院檢察署駁回再議在案，緩起訴期間
    自98年9 月25日起至99年9 月24日止，上開緩起訴處分之緩
    起訴期間尚未屆滿等情，業據異議人坦承不諱，並有本件裁
    決書1 份及本院調閱臺灣板橋地方法院檢察署98年度緩字第
    2344號卷附之緩起訴處分命令通知書、緩起訴處分書及臺灣
    高等法院檢察署處分書等在卷可憑。
  (二)按94年2 月5 日公布，於95年2 月5 日施行之行政罰法第26
    條規定：「一行為同時觸犯刑事法律及違反行政法上義務規
    定者，依刑事法律處罰之。但其行為應處以其他種類行政罰
    或得沒入之物而未經法院宣告沒收者，亦得裁處之。前項行
    為如經不起訴處分或為無罪、免訴、不受理、不付審理之裁
    判確定者，得依違反行政法上義務規定裁處之。」又其他種
    類行政罰，係指違反行政法上之義務應受「裁罰性」之「不
    利處分」，依行政罰法第2 條規定，包括限制或禁止行為之
    吊扣證照處分。究其立法理由，一行為同時觸犯刑事法律及
    違反行政法上義務規定時，由於刑罰與行政罰同屬對不法行
    為之制裁，刑罰之懲罰作用較強，故在處罰目的相同且處罰
    方式相同時，若依刑事法律處罰，即足資警惕時，實無一事
    二罰再處行政罰之必要；且刑事法律處罰，由法院依法定程
    序為之，較符合正當法律秩序，應予優先適用，故同時觸犯
    刑事法律及違反行政法上義務規定之行為，行政機關得否科
    以與刑罰相類之行政罰處罰，端視該行為之刑事訴追或審判
    程序終局結果而定，在刑事訴追、審判程序尚未終局確定前
    ，行政機關自不得逕予裁罰；至於罰鍰以外之沒入或其他種
    類行政罰，因具維護公共秩序之作用，為達行政目的，行政
    機關仍得併予裁處。
  (三)又按刑事訴訟法第253 條之1 所指之緩起訴處分，係介於起
    訴與微罪職權不起訴間之緩衝設計，而在內容及要件上與依
    同法第252 條所為之不起訴處分均有所不同，又檢察官對被
    告為緩起訴處分時，依同法第253 條之2 第1 項規定對被告
    所為之指示及課予之負擔，雖非刑罰，但對被告迭有財產減
    少及自由受限之影響，性質上可謂刑事處分，且緩起訴制度
    雖以特別預防為優先考量，但在具體個案決定上，實亦達到
    一般預防的作用及報應理念，基於一行為不二罰原則，異議
    人既已就其行為受到刑事處分，自不應因同一行為再受到國
    家的處罰（臺灣高等法院暨所屬法院96年法律座談會刑事類
    提案第36號研討結果參照）。又行政罰法第26條第2 項明定
    ：前項行為如經不起訴處分或為無罪、免訴、不受理、不付
    審理之裁判確定者，得依違反行政法上義務規定裁處之，此
    顯係針對第1 項「刑事法優先原則」所建立之一行為不二罰
    原則下的補充規定，蓋刑事程序中之「不起訴處分」、「無
    罪、免訴、不受理、不付審理之裁判」者，均屬對於被告不
    為刑事處罰之結果，此時因刑事處罰不存在，對該刑事不處
    罰之行為，依違反行政法上義務規定裁處，自不致有一行為
    二罰之情。換言之，所以得依行政罰法裁處，係因為於刑事
    程序中之該被告並未受到刑事處罰之效果，而觸犯刑事法律
    之犯罪行為，除得經檢察官之起訴，並由法院審理後，為有
    罪科刑、無罪、免訴、不受理、不付審理之裁判，或經檢察
    官為不起訴處分之外，尚有「緩起訴處分」；故所謂「緩起
    訴處分」是指雖然合乎起訴要件及門檻，惟檢察官基於便宜
    原則的考量，尤是一般預防與特別預防之目的，課予被告一
    定的負擔或指示後，予以暫緩起訴之裁量處分，惟若被告並
    未遵守其負擔或指示者，或符合一定法定要件者，檢察官得
    撤銷該處分，其後該案件可能提起公訴而受刑事處罰，故須
    待緩起訴處分實質確定時，亦即緩起訴期間屆滿且未被撤銷
    者，被告才最終地確定免於受刑事訴追。是此際依行政罰法
    第26條第2 項之立法意旨，原處分機關對該行為始得為行政
    裁罰，亦即在緩起訴期間內，該緩起訴處分仍有被撤銷之可
    能，原處分機關若同時依法為行政裁決，將使受處分人有遭
    受行政處罰及刑事訴追之危險，顯與行政罰法第26條規定之
    立法意旨相違背。
  (四)綜上所述，本件異議人既因同一酒後駕車行為同時觸犯刑事
    法律及違反行政法上義務，其緩起訴期間於99年9 月24日方
    始屆滿，已詳如前述，則於異議人刑事處罰之刑罰尚未確定
    前，原處分機關自不得於緩起訴處分實質確定前，即依道路
    交通管理處罰條例第35條第1 項第1 款規定逕予裁處罰鍰之
    處分。是本件原處分關於裁處罰鍰45,000元部分，難謂適法
    ，應由本院將原處分關於罰鍰部分撤銷，由原處分機關視該
    行為之刑事訴追或審判程序終局結果確定後，再為適法之處
    理。至吊扣駕駛執照及道路交通安全講習部分，因核屬不同
    種類行政罰，原處分機關自得併予處罰。
五、綜上說明，本件異議人有「酒後駕駛汽車酒精濃度超過規定
    標準」之違規行為，並經臺灣板橋地方法院檢察署檢察官為
    緩起訴處分確定，惟緩起訴期間尚未屆滿，原處分機關逕依
    道路交通管理處罰條例第35條第1 項第1 款規定，裁處異議
    人罰鍰45,000元，顯有違誤，自應由本院將原處分關於罰鍰
    部分撤銷，原處分機關應俟上開緩起訴處分是否實質確定後
    ，再為罰鍰部分裁罰與否之決定，以期適法；至原處分關於
    吊扣駕駛執照、施以道路交通安全講習部分，於法則無不合
    ，原處分機關自得予以裁罰。然因異議人本件酒後駕車乃單
    一違規行為，就罰鍰、吊扣駕駛執照與施以道路交通安全講
    習之處分無從區分，是應由本院將原處分撤銷，自為裁罰如
    主文第2 項所示，以資適法。
六、據上論斷，應依應依道路交通管理處罰條例第87條第2 項，
    道路交通案件處理辦法第20條前段，裁定如主文。
中    華    民    國    99    年    6     月    21    日
                    交通法庭  法  官  蔡世芳
以上正本證明與原本無異。
如不服本裁定，應於裁定送達後5 日內向本院提出抗告狀。
                              書記官  張尹嫚
中    華    民    國    99    年    6     月    22    日

司法院資訊處製作；財團法人民間司法改革基金會備份。
